【裁判字號】    97,訴,17
【裁判日期】    970318
【裁判案由】    侵權行為損害賠償
【裁判全文】
臺灣臺北地方法院民事判決                97年度訴字第17號
    原      告  甲○○
                            3.
    訴訟代理人  戊○○
    被      告  丁○○
                            樓.
    被      告  泰進運輸股份有限公司
                            1.
    法定代理人  丙○○
    共      同
    訴訟代理人  乙○○
                            樓.
上列當事人間請求侵權行為損害賠償事件，本院於民國97年3月4
日言詞辯論終結，判決如下：
    主      文
被告應連帶給付原告新臺幣肆拾伍萬伍仟壹佰玖拾柒元，及自民
國九十六年九月十二日起至清償日止，按年息百分之五計算之利
息。
原告其餘之訴駁回。
訴訟費用由被告連帶負擔。
本判決於原告以新台幣拾伍萬壹仟柒佰參拾貳元供擔保後，得假
執行。
原告其餘假執行之聲請駁回。
    事實及理由
一、原告主張：伊於民國94年9月1日早上7時20分左右駕駛車號
    JG2-866之重型機車直行行經中華路、成都路口，適被告丁
    ○○駕駛車號GK-969營業用油灌車行經該路口，因丁○○未
    按號誌指示左轉，致伊煞車不及而撞擊系爭車輛，伊受有額
    骨骨折、菌血症、肝臟裂傷、右側2、3、4、5、6、7、8 肋
    骨骨折合併氣血胸、右側連枷胸、前額硬膜下積水、上頷竇
    骨折等傷害，於台北市立聯合醫院和平院區加護病房治療16
    日，於94年9月16日轉往仁愛院區治療，至同年10月14日方
    出院，伊因而支出醫療費用新台幣（下同）31,182元、看護
    費用182,000元 (94年9月1日至同年11月30日，每日2,000元
    、機車折舊費用20,000元，並因無法工作而受有薪資損害67
    2,000元，受傷期間伊無法工作喪失收入，家庭經濟陷入困
    境，精神上受有極大痛苦，而有非財產上損害1,000,000元
    ，然丁○○僅支付醫療費用55,000元及強制責任險23,600元
    ，而丁○○為被告泰進運輸股份有限公司 (下稱泰進公司
    ) 雇用之員工，其因工作駕駛系爭車輛屬於危險物品之運輸
    ，然其未依規定接受專業訓練，僅持普通駕照即為前該駕駛
    行為，應屬有過失，且該情形亦為泰進公司所知悉，依照兩
    造間過失之比例，爰依侵權行為法則，提起本訴等情。並於
    本院聲明：(一)被告應連帶給付原告1,149, 643元及自起訴狀
    繕本送達翌日起算之法定遲延利息。(二)願供擔保請准宣告假
    執行。
二、被告則以：對於原告請求醫療費用31,182元、機車折舊費用
    20,000元及住院期間看護費用不爭執，然原告其他請求金額
    過高，對於薪資損害原告應就每日薪資、無法工作期間負舉
    證責任等語，資為抗辯。並於本院均聲明: (一)原告之訴及假
    執行聲請均駁回。(二)如受不利之判決，願供擔保請准宣告免
    為假執行。
三、查，原告於94年9月1日早上7時20分許，駕駛車號JG2-866之
    重型機車直行行經中華路、成都路口，適被告泰進公司所僱
    用之被告丁○○駕駛車號GK-969營業用大貨車左轉進入該路
    口，因原告違反號誌管制，而被告丁○○未按號誌指示左轉
    ，且持普通駕照駕駛營業用車，致丁○○營大貨車右側車身
    與與原告機車前車頭碰撞，原告因而受有額骨骨折、菌血症
    、肝臟裂傷、右側2、3、4、5、6、7、8肋骨骨折合併氣血
    胸、右側連枷胸、前額硬膜下積水、上頷竇骨折等傷害一節
    ，為兩造所不爭，並有卷附台北市政府警察局交通警察大隊
    事故肇事原因初步分析研判表、台北市車輛行車事故鑑定委
    員會鑑定意見書、在卷可憑（見本院96年北調字第792號卷
    第10至11頁、第13至15頁、），堪信為真實。茲本件應審究
    者為丁○○對於系爭事故是否有過失? 原告因系爭事故所受
    有之財產上及非財產上損害各為何? 茲分別論述如下：
四、按因故意或過失，不法侵害他人之權利者，負損害賠償責任
    。受僱人因執行職務，不法侵害他人之權利者，由僱用人與
    行為人連帶負損害賠償責任。民法第184條第1項前段、第18
    8條第1項前段分別定有明文。所稱之受僱人，應從寬解釋，
    不以事實上有僱傭契約者為限，凡客觀上被他人使用，為之
    服勞務而受並監督者，均係受僱人。被告丁○○為被告泰進
    公司所僱用之司機，執行油罐車駕駛業務，疏未號誌指示而
    左轉，且未持有營業駕駛執照，致同向車道行駛之原告受傷
    ，被告二人均不爭執，且本件為獨立之民事訴訟，原不受刑
    事判決拘束，本院應本原職權自行審認事實，則原告主張被
    告丁○○及被告泰進公司應負共同過失傷害之侵權行為之責
    ，洵屬有據。
五、原告得請求被告給付之財產上損害及非財產上損害之金額
    按因故意或過失，不法侵害他人之權利者，負損害賠償責任
    ；不法侵害他人之身體或健康者，對於被害人因此喪失或減
    少勞動能力或增加生活上之需要時，應負損害賠償責任。民
    法第184條第1項前段、第192條第1項、第2項、民法第193
    條分別定有明文。被告丁○○為被告泰進公司之受僱人，其
    因執行職務過失不法侵害原告身體，原告自得請求被告二人
    連帶賠償其所受之損害，已詳前析，茲就上訴人得請求賠償
    之金額分述如下：
（一）醫療費部分
      原告支出之醫療費用31,182元，業據其提出台北市立聯合
      醫院和平院區診斷證明書、台北市立聯合醫院仁愛院區診
      斷證明書、台北市立聯合醫院醫療費用收據、收據在卷可
      參（見本院96年北調字第792號卷第27至32頁、第34至69
      頁），並為被告所不爭，原告主張之醫療費用31,182元，
      自屬可取。
（二）看護費用
      原告主張住院期間每日看護費2000元，被告亦不爭執，而
      住院期間為94年9月1日至同年10月14日共44日（見本院96
      年北調字第792號卷第28頁），故看護費用為88,000元，
      要屬可採，原告主張逾此範圍至94年11月1日之看護費用
      ，則乏所據。
（三）工作損害
      原告復主張因被告侵權行為致其不能工作一年，每日薪資
      2,800元，以每月20日計，損害共計672,000元。然查原告
      所受額骨骨折、菌血症、肝臟裂傷、右側2、3、4、5、6
      、7、8 肋骨骨折合併氣血胸、右側連枷胸、前額硬膜下
      積水、上頷竇骨折之傷害，傷勢非輕，衡以其自94年9月
      1日住院44日及之後持續門診至95年6月15日，本院認其休
      養至95年6月15日，已屬足夠。另原告主張每日薪資2,800
      元，固舉以在職證明為據，但為被告所否認，原告之木工
      工作雖為以日計價，但其事發前每月工作日數、每年所得
      ，其並未舉證證明，故本院認以原告工作型態，應援用事
      發當時行政院勞工委員會所公布每月最低工資即15840元
      計算，則原告未能工作期間共計9月又15日，故其停工損
      害為150,480元（15840*9.5=150480），洵為允恰。
（四）機車車損部分
      按汽車、機車或其他非依軌道行駛之動力車輛，在使用中
      加損害於他人者，駕駛人應賠償因此所生之損害；又不法
      毀損他人之物者，被害人得請求賠償其物因毀損所減少之
      價額；民法第191條之2前段、第196條定有明文。原告主
      張機車因損壞嚴重，無從回復原狀使用而報廢，故請求事
      發時機車之殘餘價值20,000元，被告亦無所爭，自應准許
      。
（五）精神上損害賠償：
      再按不法侵害他人之身體、健康、名譽、自由、信用、隱
      私、貞操、或不法侵害其他人格法益而情節重大者，被害
      人雖非財產上之損害，亦得請求賠償相當之金額，民法第
      195條第1項定有明文。所謂相當，應斟酌雙方身分資力、
      實際加害程度及其影響是否重大，及被害者之身分地位與
      加害人經濟狀況等關係定之（最高法院47年台上字第1221
      號判例及最高法院51年台上字第223 號判例參照）。爰審
      酌被告上開侵權行為致原告受有之傷害，暨原告高中畢業
      、擔任為木工，95年度總收入為16,665元，原告名下並有
      位在台北縣永和、三重市之房屋及坐落土地，有財產所得
      調件明細表附卷可查（見本院卷第6頁至第7頁），被告太
      進運輸公司有汽車二部、被告丁○○95年度財產總收入為
      196,187元，有坐落台北縣永和市、桃園縣龜山鄉之房屋
      及坐落土地、（見本院卷第8頁至第11頁），本院認被告
      應賠償原告之精神上損害為600,000元，尚屬公允。其逾
      此部分之請求，不應准許。綜上，原告所受之損害總計為
      889,662元（31,182＋88,000＋150,480＋20,000＋600,
      000=889,662） 。
六、按損害之發生或擴大，被害人與有過失者，法院得減輕賠償
    金額或免除之，民法第217條第1項定有明文。查本件車禍之
    發生，原告違反號誌管制，而被告丁○○未按號誌指示左轉
    ，且持普通駕照駕駛營業用車，均為肇事因素，原告並不爭
    執，則其對於本件車過之發生亦有過失，經斟酌兩造之過失
    程度，認被告二人應負百分之60之過失責任，原告則應負百
    分之40之過失責任為適當，此亦為兩造所是認，爰減輕被告
    賠償金額，故被上訴人得請求上訴人賠償之金額為533,797
    元。復按強制汽車責任保險之保險人依強制汽車責任保險法
    規定給付之保險金，視為加害人或被保險人損害賠償金額之
    一部分，加害人或被保險人受賠償請求時，得扣除之，強制
    汽車責任保險法第30條定有明文。經查原告於本件車禍發生
    後，已自強制汽車責任保險領取保險金23,600元一節，為兩
    造所不爭執，則該筆保險給付依法即應自上述原告得請求賠
    償之金額中扣除，又被告主張其已給付被上訴人55,000元，
    應自賠償額中扣除等情，亦為原告所不爭執，是原告得請求
    被告賠償之金額經扣除已領取之保險給付及被告已賠償之金
    額後，上訴人尚應賠償被上訴人455,197元。
七、綜上所述，被上訴人本於侵權行為法律關係，請求上訴人給
    付455,197元，及自起訴狀繕本送達上訴人之翌日即96年9月
    12日起至清償日止，按年息百分之五計算之利息，為有理由
    ，應予准許，至逾此部分之請求，則無理由，應予駁回。
八、原告陳明願供擔保，請求宣告假執行，就原告勝訴部分，核
    無不合，茲酌定相當之擔保金額予以准許。至原告敗訴部分
    ，其假執行之聲請失所依附，應予駁回。
九、本件事證已臻明確，兩造其餘攻擊或防禦方法，經本院審酌
    後，認均與本件之結論無涉，茲不予論述，併予敘明。
十、據上論結，原告之訴為一部有理由，一部無理由，依民事訴
    訟法第79條，第85條第2項、第390條第2項，判決如主文。
中    華    民    國    97    年    3     月    18    日
                  民事第四庭    法  官  吳定亞
以上正本係照原本作成
如對本判決上訴，須於判決送達後20日內向本院提出上訴狀
中    華    民    國    97    年    3     月    18    日
                                書記官  高秋芬


司法院資訊處製作；財團法人民間司法改革基金會備份。
